臺灣高等法院花蓮分院刑事判決　　　　　　九十一年度交上訴字第九號
　　上　訴　人　臺灣花蓮地方法院檢察署檢察官
　　上　訴　人　丙○○
　　即　被　告
　　選任辯護人　曾泰源
　　上　訴　人　乙○○
　　即　被　告
　　選任辯護人　鍾年展
右列上訴人等因被告等業務過失致死等案件，不服臺灣花蓮地方法院九十一年度交訴
字第七號中華民國九十一年五月廿一日第一審判決( 起訴案號：臺灣花蓮地方法院檢
察署九十一年度偵字第五九五號 )，提起上訴，本院判決如左：
    主  文
原判決關於乙○○業務過失致死部分撤銷。
乙○○從事業務之人，因業務上之過失致人於死，處有期徒刑壹年陸月。
其他上訴均駁回。
    事  實
丙○○於民國九十年十二月十八日晚間飲酒後（肇事後約八小時後，酒測呼氣酒精濃
度為每公升零點五一毫克，換算事故發生時其呼氣酒精濃度為一點三一毫克，計算方
法詳如附表），已不能安全駕駛動力交通工具，仍駕駛車號Ｕ六—九一五七號自用小
客車，搭載徐秀春，沿花蓮縣吉安鄉仁安縣一九三號公路（南濱路段）由北往南方向
行駛，於同日晚間十一時二十分許，行經該公路十九公里處設有閃黃燈交岔路口，欲
左轉時，原應注意，轉彎車應讓直行車先行，以及汽車行進中，駕駛人應注意車前狀
況，隨時採取必要安全措施，而依當時情形並無不能注意之情事，竟疏於注意，前方
交叉路口車輛之動態，轉彎車未讓直行車先行，致在該路口處時，適有乙○○為來安
有限公司送貨員，為從事駕駛業務之人，亦在酒後（肇事後約一小時，其血液酒精濃
度為一九九點五ＭＧ／ＤＬ，換算事故時呼氣濃度為一點０九毫克，計算方法詳如附
表），已不能安全駕駛動力交通工具，仍駕駛其兄徐智亮所有之ＴＩ─六二四九號自
小客車，搭載廖宏祥、吳昭慶、黃宗理，沿同公路由南往北方向行駛，適亦行經該交
岔路口時，原應注意行車速度，無標誌或標線者，在郊外道路時速不得超過六十公里
，行經無號誌或閃光黃色燈號誌路口，均應減速慢行，且汽車駕駛人應注意車前狀況
，隨時採取必要安全措施，而依當時情形，亦無不能注意之情事，於行經該交岔路時
，亦疏未注意車前狀況，未減速慢行，猶以七十餘公里之超速行駛，致二車在該交岔
路口相撞擊，使丙○○及所搭載之徐秀香，乙○○及所搭載之廖宏祥、吳昭慶均受有
傷害（均未提出告訴）外，而乙○○所搭載之黃宗理則因頭部及胸部外傷，顱內併胸
腔內出血，傷重不治死亡。
案經台灣花蓮地方法院檢察署檢察官相驗後偵查起訴。
    理  由
一、前揭事實，已據上訴人即被告丙○○、乙○○坦承不諱，復有被告丙○○於肇事
    後約八小時（即隔日上午七時二十九分）經警員對之為酒精試測，其吐氣所含酒
    精濃度仍高達零點五一毫克（換算事故時呼氣酒精濃度平均值為一點三一毫克）
    之測試單、被告乙○○於肇事後約一小時在醫院抽血檢驗，其血液酒精濃度仍高
    達一九九點五ＭＧ／ＤＬ（換算事故時，其吐氣酒精濃度平均值為一點０九毫克
    ）之基督教門諾會醫院檢驗報告單一紙、交通事故調查表暨現場圖各一份、車禍
    現場及車輛毀損照片共二十八幀附卷可稽；而被害人黃宗理確因本件車禍致頭部
    及胸部外傷，顱內併胸腔出血傷重死亡，亦經檢察官督同法醫師到場相驗屬實，
    製有勘驗筆錄、履勘筆錄、驗斷書、相驗屍體證明書各一份及相驗屍體照片六幀
    在卷足憑。被告乙○○雖否認肇事現場長達三十五、三公尺之剎車痕，非伊車所
    造成。但經本院傳訊前往現場處理車禍之員警即證人甲○○到庭結證稱該剎車痕
    確實是被告乙○○的車子所造成，並有現場照片等語，被告上開所辯，自係推諉
    刑責之詞，不足採信。被告等事證已臻明確，又被告乙○○辯稱伊於肇事時並非
    執行業務，而係接待客人云云。但該被告既係業務員，以駕車送貨為業，已據其
    供明在卷，而被害人黃宗理又係其上游廠商人員，前來花蓮接洽業務，被告乙○
    ○出面接待，駕車接送客人，自與其駕車之附隨業務有關，仍屬業務上之行為，
    所辯其非執行業務，自難採信。
二、查服用酒類，不能安全駕駛動力交通工具而駕駛者之公共危險罪，係因為酒精對
    中樞神經系統具有麻醉作用，通常情形，呼氣酒精濃度達每公升零點二五毫克時
    ，（或血液中酒精濃度達百分之零點零五）時，就人體生理行為方面，已開始產
    生複雜技巧障礙、駕駛能力變壞等影響，在此情形下，其肇事率為一般正常人之
    二倍，若為每公升零點五０毫克時，駕車之肇事率為一般未飲酒人之七倍，若為
    每公升零點八五毫克時，駕車之肇事率為一般未飲酒人之五十倍。本件被告二人
    飲酒後，對之酒測或驗血之酒精濃度均超過前開標準，已具備上述醫學現象，復
    因酒後駕車肇事，致被害人死亡，已如前述，核依其情形，益可認定當時因酒醉
    精神不濟致生交通事故，其顯已不能安全駕駛，至為明確，公共危險之犯行足堪
    認定。
三、按汽車駕駛人飲酒後其吐氣所含酒精成份超過每公升○．二五毫克以上者，不得
    駕車；行車速度，應按標誌之規定，在郊外道路時速不得超過六十公里；車輛行
    經無號誌之交岔路口，轉彎車應暫停讓直行車先行；又汽車行駛至無號誌之交叉
    路口，應減速慢行，作隨時停車之準備；又駕駛人應注意車前狀況，隨時採取必
    要措施；閃光黃燈表示「警告」，車輛應減速接近，注意安全，小心通過，道路
    交通安全規則第一百十四條第二款、第九十三條第一項第一款、第三款、第一百
    零二條第二款、第九十四條第三項，道路交通標誌標線號誌設置規則第二百十一
    條第一款分別定有明文。本件被告等均領有適當之駕照，對上開交通安全規定應
    無不知之理，其駕車自應注意遵守該規定，且依前開道路交通事故調查報告表之
    內容所示，當時情形，並無不能注意之情事，竟仍酒醉駕車，且未注意前方及交
    叉路口車輛之動態，以致肇事，使被害人黃宗理死亡，被告等均顯有過失，且本
    件車禍送經鑑定結果，亦同此認定，此有台灣省花東區車輛行車事故鑑定委員會
    九十一年二月四日花鑑字第九一０００六號函附之鑑定書在卷可查。再被害人之
    死亡確因本件車禍所致，已如前述，則被害人之死亡與被告二人之過失行為間，
    已有相當之因果關係。被告等過失致死之犯行均堪認定。
四、查被告乙○○係來安有限公司送貨員，已據其供明在卷，自係從事駕駛業務之人
    ，此次駕車係接送與其業務有關之廠商人員，雖係駕駛其兄所有之車輛，惟按刑
    法上所謂業務，係指個人基於其社會地位繼續反覆所執行之事務，其主要部分之
    業務，被告乙○○係以駕車送貨為業，縱此次非載貨而載人，但因其係接待上游
    廠商而駕車接送自與其駕車業務有直接關係，仍屬業務上之行為（參照最高法院
    八十九年度台上字第六七七四號，同年度第五一三九號、第五ＯＯ二號、九十年
    度台上字第三二五五號判決意旨）。核被告丙○○所為，係犯刑法第一百八十五
    條之三服用酒類，不能安全駕駛動力交通工具而駕駛罪，及同法第二百七十六條
    第一項之過失致死罪。被告乙○○所為，則係犯刑法第一百八十五條之三服用酒
    類，不能安全駕駛動力交通工具而駕駛罪，及同法第二百七十六條第二項之業務
    過失致死罪。被告二人所犯上開二罪間，犯意各別，行為互殊，應予分論併罰。
    查被告二人為汽車駕駛人，酒醉駕車，因而致被害人死亡，所犯過失致死罪部分
    ，均應依道路交通管理處罰條例第八十六條第一項之規定加重其刑。原審因而就
    被告丙○○部分及被告乙○○公共危險部分，適用上開法條，審酌被告等嚴重酒
    醉、被告丙○○又因而肇事致人死亡，行為後於一審判決後，本院辯論終結前已
    與被害人家屬成立民事上和解，賠償損及其過失之程度等一切情狀，就被告丙○
    ○、乙○○公共危險部分各處拘役五十日，同時諭知易科罰金之折算標準，就被
    告丙○○過失致死部分量處有期徒刑一年二月，認事用法及量刑均無不當。被告
    丙○○上訴意旨以原判決量刑過重云云，檢察官上訴意旨以原判決量刑過輕云云
    各自指摘原判決上開部分不當，為無理由，此部分上訴均應予以駁回。
五、原審就被告乙○○業務過失致死部分據以論科，固非無見。惟查原判決主文論處
    被告乙○○業務過失致死罪刑，但於事實欄則未予明確認定，係從事駕駛業務之
    人，並於理由說明如何認定為從事駕駛業務之人，自有可議。被告乙○○（僅就
此部分上訴，據其供明在卷）上訴意旨否認為從事業務之人，檢察官上訴意旨認
    此部分量刑過輕，各自指摘原判決關於上開部分不當，雖均無可取。然原判決關
    於上開部分，既有不當，自應撤銷改判。爰審酌被告乙○○嚴重酒醉駕車肇事，
    過失責任重大及被害人家屬所受損害程度等一切情狀，量處有期徒刑一年六月，
    以示懲儆。
據上論斷：應依刑事訴訟法第三百六十八條、第三百六十九條第一項前段、第三百六
十四條、第二百九十九條第一項前段、刑法第二百七十六條第二項、道路交通管理處
罰條例第八十六條第一項，罰金罰鍰提高標準條例第一條前段判決如主文。
本案經檢察官崔紀鎮到庭執行職務。
中      華      民      國      九十一    年      十      月   三十一   日
                                    審判長法官  謝  志  揚
                                          法官  賴  淳  良
                                          法官  莊  謙  崇
右正本證明與原本無異。
本件乙○○業務過失致死部分如不服本判決，應於送達後十日內，向本院提出上訴狀
。其未敘述理由者，並應於提出上訴狀後十日內向本院補提理由狀(須附繕本)。
其餘部分均不得上訴。
                                    書記官  林  明  智
中      華      民      國      九十一    年    十一      月     一     日
（附表：）
一、換算：
１、呼氣酒精濃度０．５１ｍｇ／ｄＬ乘２００等於血液酒精濃度１０２ｍｇ
    ／ｄＬ。
２、血液酒精濃度１９９ｍｇ／ｄＬ除２００等於呼氣酒精濃度０．９９５ｍｇ／ｄ
    Ｌ。
二、推算方法：
（一）被告丙○○部分：
１、被告丙○○於十八日夜間十一時二十分許發生交通故，至十九日上午七時二十九
    分許才接受警方酒精測試，經測出呼氣酒精濃度為０．５１ｍｇ／ｄＬ，血液酒
    精濃度為０．５１ｍｇ／ｄＬ乘２００等於血液酒精濃度１０２ｍｇ／ｄＬ。
２、十八日晚間十一時二十分許，其血液酒精濃度之範圍為１０２＋（１０～４０）
    χ八小時＝１８２～４２２ｍｇ／ｄＬ。
    再換算回呼氣酒精濃度之圍為１８２～４２２除２００＝０．９１～１．６１ｍ
    ｇ／ｄＬ
３、十八日晚間十一時二十分許，其血液酒精濃度之平均值１０２＋２０χ八小時＝
    ２６２ｍｇ／ｄＬ。
    再換算回呼氣酒精濃度之圍為２６２除２００＝１．３１ｍｇ／ｄＬ
結論：被告丙○○於十八日晚間十一時二十分許事故當時，其呼氣酒精濃度之圍為１
      ８２～４２２除２００＝０．９１～１．６１ｍｇ／ｄＬ；其平均值１．３１
      ｍｇ／ｄＬ。
（二）被告乙○○部分：
１、被告乙○○於十八日夜間十一時二十分許發生交通故，一小時後在醫院抽血，血
    液酒酒精濃度為１９９ｍｇ／ｄＬ。
２、十八日晚間十一時二十分許，其血液酒精濃度之範圍為１９９＋（１０～４０）
    χ１小時＝２０９～２３９ｍｇ／ｄＬ。
    再換算回呼氣酒精濃度之範圍為２０９～２３９除２００＝１．０４～１．１９
    ｍｇ／ｄＬ
３、十八日晚間十一時二十分許，其血液酒精濃度之平均值１９９２０χ１小時＝２
    １９ｍｇ／ｄＬ。
    再換算回呼氣酒精濃度之範圍為２１９除２００＝１．０９ｍｇ／ｄＬ
結論：被告丙○○於十八日晚間十一時二十分許事故當時，其呼氣酒精濃度之範圍為
      ２０９～２３９除２００＝１．０４～１．１９ｍｇ／ｄＬ；其平均值１．０
      ９ｍｇ／ｄＬ。
